【裁判字號】    95,交聲,148
【裁判日期】    950814
【裁判案由】    違反道路交通管理處罰條例聲明異議
【裁判全文】
臺灣新竹地方法院交通事件裁定  95年度交聲字第148號
移送  機關  交通部公路總局新竹區監理所
異  議  人
即受處分人  甲○○
上列異議人因違反道路交通管理處罰條例案件，對於交通部公路
總局新竹區監理所於中華民國九十五年五月五日所為之竹監營字
第裁五０－Ｅ00000000號裁決聲明異議，本院裁定如下
：
    主  文
原處分撤銷。
甲○○不罰。
    理  由
一、原處分意旨略以：異議人即受處分人甲○○於民國九十一年
    十一月十一日七時五十分許，駕駛車號ＬＬ－四七一號營業
    大客車，行駛於新竹市○○路○段與建新路口時，因超車未
    保持適當之間隔並因此肇事致人死亡之違規行為，為新竹市
    警察局交通隊於九十二年一月三日填掣竹市警交字第Ｅ00
    000000號舉發違反道路交通管理事件通知單（下稱舉
    發單）舉發，因異議人違規行為明確，爰依道路交通管理處
    罰條例第四十七條第一項第三款、第六十一條第一項第四款
    及第六十三條第一項之規定，裁處異議人罰鍰新臺幣（下同
    ）一千二元，吊銷駕駛執照，一年禁考，並記違規點數一點
    等語。
二、聲明異議意旨略以：異議人於上開時地，駕駛金仕旅運有限
    公司所有之上開大客車，載送園區員工上班，彼時因車輛極
    多，異議人以時速約二十至三十公里速度緩慢前進，詎被害
    人羅惠騎乘機車因遭其他機車之撞擊，突然滑至異議人駕
    駛之大客車右後輪胎處，而遭輾斃，案發經過業經檢察官調
    查明確，並於九十二年八月十二日以九十二年度偵字第三八
    九八號為不起訴處分確定，足見異議人對於本件車禍之發生
    致被害人羅惠之死亡間，並無任何過失，亦無違反道路交
    通安全規則之可言；再者，車禍發生後，異議人早已與被害
    人家屬達成和解，異議人職業為司機，平日端賴司機之薪資
    維持全家生活，此次遭吊銷駕駛執照後，無法繼續擔任司機
    工作，全家生活頓失依靠，原裁決既有如上之不當，難昭折
    服，為此，爰依法聲明異議。
三、按道路交通管理處罰條例第八十九條前段規定，法院受理有
    關交通事件，準用刑事訴訟法之規定，依刑事訴訟法第二條
    第一項規定，實施刑事訴訟程序之公務員，就該管案件，應
    於被告有利及不利之情形，一律注意。又道路交通案件處理
    辦法第二十條前段規定，交通法庭認為聲明異議有理由或聲
    明異議雖無理由而原處分不當或違法者，應以裁定將原處分
    經聲明異議部分撤銷，並自為裁定。是以，法院自得依職權
    審認原處分有無不當或違法之情形，非必受當事人主張之拘
    束，合先敘明。次按違反道路交通管理處罰條例之行為，自
    行為成立之日起，行為有連續或繼續之狀態者，自行為終了
    之日起，逾三個月不得舉發；逕行舉發者，應按已查明之資
    料填註車牌號碼、車輛種類、車主姓名或地址，並於通知單
    上方空白處加註逕行舉發之文字後，由舉發機關送達被通知
    人；道路交通管理處罰條例第九十條前段、違反道路交通管
    理事件統一裁罰基準及處理細則第十一條第一款第三項分別
    定有明文。又舉發為具有外部效力之行政作為，屬違規事實
    之告知，性質係觀念通知，為公法上之準意思表示，應向違
    規人為之，逕行舉發者，則應送達於違規人，舉發始生效力
    ，故逕行舉發手續是否完成，自應以舉發之意思表示送達於
    受處分人為要件。
四、經查：
（一）異議人駕駛ＬＬ－四七一號營業用大客車，於九十一年十
      一月十一日七時五十分許，行經新竹市○○路與建新路口
      時，因被害人羅惠騎乘車號ＴＣＴ－０九六之機車遭不
      明車輛撞擊後，人車滑入異議人上開行駛間之大客車輪下
      ，因而遭輾斃之事實，經臺灣新竹地方法院檢察署檢察官
      偵查後，於九十二年八月十二日以九十二年度偵字第三八
      九八號處分書，認為異議人係駕車在同向外側車道正常行
      駛，又無飲酒，難以防範突遭受不明撞擊之被害人羅惠
      滑至其右後輪胎之狀況，是既非其所能注意而加以防範，
      難認有何過失，而為不起訴處分確定等情，業經本院調閱
      臺灣新竹地方法院檢察署九十二年度偵字第三八九八號偵
      查卷宗核閱無誤，堪信為真；則異議人究否有如舉發單所
      載之上開違規行為，已有可議。
（二）而觀新竹市警察局交通隊於九十二年一月三日所填掣上開
      舉發單，其上違規行為人地址為「竹縣寶山鄉大崎里六鄰
      七七號」，並非異議人之「新竹縣寶山鄉○○村○鄰○○
      路三三號」地址，而異議人自車禍發生之九十一年十一月
      十一日起，於偵查中所留之戶籍及通訊地址皆為「新竹縣
      寶山鄉○○村○鄰○○路三三號」，未見有舉發單上之地
      址，舉發單位即新竹市警察局何以未能填載異議人正確地
      址並為送達，已有可議；另舉發單位於九十五年七月二十
      四日竹市警交字第０九五００二七五一九號函回覆本院，
      以「該舉發單已於九十二年五月二十六日掛號郵寄違規人
      在案，惟違規人因故未收到通知單，本局已於九十二年六
      月十三日以竹市警交字第０九二０００四二０二號函辦理
      公告在案」等語，及處分機關即交通部公路總局新竹區監
      理所九十五年八月二日竹監營字第０九五三六０一四一二
      號函，以「因地址欠詳致違規人未收到通知單，…已辦理
      公告在案」等語，舉發單位及處分機關竟未查明異議人之
      地址，僅憑郵務機關「地址欠詳」而退回之戳記，未再查
      證異議人地址為何並重新為合法送達，即逕為公示送達，
      不僅違反「逕行舉發者，應按已查明之資料填註車牌號碼
      、車輛種類、車主姓名或名稱及地址，並於通知單上方空
      白處加註逕行舉發之文字後，由舉發機關送達被通知人。
      」之要件，更是違背「應為送達處所不明」者，始得公示
      送達之規定（參行政程序法第七十八條第一項）；是以，
      舉發單位對於異議人地址既無法合法送達，本尚可依車輛
      所有人即金仕公司之地址循線查證，或再行查證異議人實
      際住居處情形而重為合法送達，並無住居所不明之情形，
      舉發單位未查證異議人地址，逕以異議人應送達處所不明
      而將舉發通知單為公示送達，不能認為合法；異議人於九
      十一年十一月十一日違規後，舉發單位並未於三個月內將
      舉發單送達給異議人，完成合法舉發之要件，處分機關未
      經詳查，對於未經合法舉發之違規行為裁決處罰，顯有未
      洽；況依上開說明，被害人羅惠之死亡與異議人駕車之
      行為並無因果關係，異議人是否係超車未保持適當間隔而
      致被害人羅惠死亡，亦大有疑義，惟本件既有如上之程
      序瑕疵，自應先就程序而為處理，從而，異議人聲明異議
      意旨，指摘原處分違法，為有理由，自應將原處分撤銷，
      並諭知異議人不罰。
五、據上論斷，應依道路交通案件處理辦法第二十條，裁定如主
    文。
中    華    民    國    95    年    8     月    14    日
                      交通法庭 法  官  楊麗文
以上正本證明與原本無異。
如不服本裁定，應於裁定送達後5日內向本院提出抗告狀。
中    華    民    國    95    年    8     月    14    日
                               書記官  蕭惠婷


司法院資訊處製作；財團法人民間司法改革基金會備份。
